【裁判字號】    98,交聲,207
【裁判日期】    980120
【裁判案由】    違反道路交通管理處罰條例聲明異議
【裁判全文】
臺灣臺北地方法院交通事件裁定         98年度交聲字第207號
原處分機關  交通部公路總局臺北區監理所
異  議  人
即受處分人  甲○○
上列異議人即受處分人因違反道路交通管理處罰條例案件，對於
交通部公路總局臺北區監理所於97年12月16日所為之處分（原處
分案號：北監自裁字第裁40-I00000000號）聲明異議，本院裁定
如下：
    主    文
異議駁回。
    理    由
一、按駕駛人駕駛汽車，應遵守道路交通標誌、標線、號誌之指
    示，並服從交通指揮人員之指揮；汽車行駛至交岔路口，其
    行進、轉彎，應遵守燈光號誌之指示，道路交通安全規則第
    90條、第102 條第1 項第1 款分別定有明文。次按汽車駕駛
    人轉彎時，不依標誌、標線、號誌指示者，處新台幣（下同
    ）600 元以上1,800 元以下罰鍰，並記違規點數1 點，道路
    交通管理處罰條例第48條第1 項第2 款、第63條第1 項第1
    款亦有明文。
二、本件原處分機關即交通部公路總局臺北區監理所以異議人即
    受處分人甲○○駕駛車牌號碼BA－5005號自小客車，於民國
    97年11月6 日中午12時40分許，行經彰化縣和美鎮○○路○
    道周路口，因不遵守道路交通標誌之指示違規左轉，適為彰
    化縣警察局和美警察分局大霞派出所員警攔查，以異議人違
    反道路交通管理處罰條例第48條第1 項第2 款之規定，舉發
    「不依標誌、標線號誌指示（違規左轉）」之違規，嗣因異
    議人於應到案日期前向原處分機關提出申訴，原處分機關請
    舉發單位調查結果，仍認異議人有前揭違規行為，原處分機
    關遂於97年12月16日依道路交通管理處罰條例第48條第1 項
    第2 款、第63條第1 項第1 款（裁決書漏引第1 項第1 款）
    及違反道路交通管理事件統一裁罰標準表規定，裁處異議人
    600 元罰鍰，並記違規點數1 點，合先敘明。
三、異議人聲明異議意旨略以：本人於97年11月6 日於彰化和美
    鎮道○路與鹿和路左轉遭員警舉發，認為此舉發非常不合理
    ，因該路口燈號太多種，又沒有指示標誌，需等待左轉燈出
    現才能左轉，但如何判斷該路口是否會出現左轉燈？且路上
    燈號這麼多種，如何分辨？如果該路段左轉真的這麼危險，
    就應該多加強宣導，或立指示牌或是統一的規範，本人對號
    誌問題不能認同，4 個燈的紅綠燈路上很多，但型式也很多
    種，但功能卻是完全不一樣，如此受罰實在叫人無法心服，
    為此聲明異議，請求撤銷原處分等語。
四、經查：
  (一)異議人於97年11月6 日中午12時40分許，駕駛其所有車牌號
    碼7163－GW號自小客車，行經彰化縣和美鎮○○路○道周路
    口，因違反號誌指示左轉之違規，而為彰化縣警察局和美警
    察分局大霞派出所員警舉發之事實，有彰化縣警察局舉發違
    反道路交通管理事件通知單、彰化縣警察局和美分局97年11
    月27日和警分五字第0970021715號函在卷可稽，並為異議人
    所不爭執，此部分事實堪以認定。
  (二)異議人雖辯稱於路口無指示標誌，無法辯識是否會出現左轉
    燈云云。惟查：
  1.舉發機關函覆原處分機關略以：「張君駕駛BA－5005自小客
    車行經和美鎮○○路○道周路口，因該路口號誌明確指示為
    直行及右轉箭頭燈，張君未等待左轉箭頭燈即由道周路左轉
    鹿和路，值勤員警發現後依當時違規事實舉發」等語，核與
    異議人聲明異議狀之陳述相符。是違規地點所設置之燈光號
    誌係為箭頭綠燈，且異議人經過該路口時僅有直行及右轉之
    箭頭綠燈亮起，則異議人確有未依箭頭綠燈所指示之方向即
    逕自左轉之行為，故異議人之違規行為堪以認定。
  2.按在無其他標誌、標線禁制或指示下，圓形綠燈表示准許車
    輛直行或左、右轉；又箭頭綠燈表示僅准許車輛依箭頭指示
    之方向行駛，道路交通標誌標線號誌設置規則第206 條第1
    款第1 目、第2 款第1 目分別定有明文。該違規地點之號誌
    設計係採取箭頭綠燈，而異議人經過該地點之時箭頭綠燈係
    顯示直行、右轉，參照前揭說明所示，異議人僅得依箭頭綠
    燈的指示方向直行或右轉，異議人既考領有合格駕駛執照，
    對箭頭綠燈所示意義即應熟知並確實遵守，則在箭頭綠燈未
    明確指示左轉方向之際，駕駛人本不得冒然左轉，是縱使確
    有如異議人所言其對該路段燈號設計不甚熟悉、該路口未設
    置須依左轉燈指示之標誌牌等情，然箭頭綠燈本身之指示已
    甚為明確，並無令駕駛人混淆之虞，故異議人以前詞置辯，
    並不足採。
  3.查各交岔路口因匯集之道路、車道數、車流量多寡各有不同
    ，為保障用路人安全及交通順暢，各路口之燈號設計本應因
    地制宜，不可一概而論，則於複雜之多時相號誌設計即有設
    置左轉燈之必要，自難僅以號誌設計型式之不同，即謂燈光
    號誌有何設計規則混亂之情事。又不論圓形綠燈、箭頭綠燈
    位置係出現在號誌燈面之何方，其所指涉之意義並無不同，
    是駕駛人僅需明瞭各該行車管制號誌燈號所示意義，再注意
    有無其他標誌、標線之指示，並遵循標誌、標線、號誌之指
    示行駛，即得確保行車安全與秩序。況異議人駕駛車輛應遵
    守燈光號誌指示之義務，並不因燈光號誌係如何設計而有異
    ，則異議人辯稱號誌設計型式多樣，難以分辨有無設計左轉
    燈號等語，即不可採。
  (三)異議人雖辯稱員警應不該一攔下就急著開罰單，應先詢問各
    種情形云云。惟查，按行政法院審查行政機關依裁量權所為
    之行政處分，以其作為或不作為逾越權限或濫用權力為限，
    行政法院得予撤銷；又逾越權限或濫用權力之行政處分，以
    違法論，行政訴訟法第201 條及第4 條第2 項分別定有明文
    。亦即，行政法院對行政機關依裁量權所為行政處分之司法
    審查範圍限於裁量之合法性，而不及於裁量行使之妥當性（
    最高行政法院92年度判字第1725號判決意旨可資參照）。又
    交通聲明異議雖因立法政策之考量，而將其救濟途徑劃歸為
    普通法院審查，其案件性質畢竟屬於人民對於交通裁決機關
    所為行政處分而提起之訴訟，則前述最高行政法院判決意旨
    於交通聲明異議事件，自有適用之餘地。本件違規事證甚為
    明確，值勤員警本於其行政裁量之職權範圍，依現場情況判
    斷，認於違規左轉後予以取締即得兼顧行車順暢與行政效能
    ，且異議人本應注意路口號誌並遵循其指示，則異議人既已
    違規，值勤員警即得本於法定職權取締，故員警為本件之舉
    發，難認有何違誤之處。從而，承辦員警依其裁量權限決定
    予以舉發後，裁罰機關依法裁決處罰，既無逾越權限或濫用
    權力之情況，本院作為裁量合法性與否之司法審查機關，自
    無從對該裁量行使之妥當性加以審究。是異議人以此作為異
    議之理由，尚無足採。
五、綜上所述，異議人確有在前揭時、地，不依標誌、標線、號
    誌指示左轉之違規行為，原處分機關依前揭道路交通管理處
    罰條例第48條第1 項第2 款、第63條第1 項第1 款（裁決書
    漏載第1 項第1 款）之規定，裁處異議人600 元罰鍰，並記
    違規點數1 點，尚無違誤。異議人猶執前詞指摘原處分不當
    ，為無理由，自應將其異議駁回。
六、據上論斷，應依道路交通案件處理辦法第19條，裁定如主文
    。
中    華    民    國    98    年    1     月    20    日
                             交通法庭法  官  林孟皇
本正本證明與原本無異。
如不服本裁定，應於送達後5日內向本院提出抗告狀。
                                     書記官  楊雅鈞
中    華    民    國    98    年    1     月    20    日


司法院資訊處製作；財團法人民間司法改革基金會備份。
